【裁判字號】    96,訴,1293
【裁判日期】    970430
【裁判案由】    遷讓房屋等
【裁判全文】
臺灣士林地方法院民事判決              96年度訴字第1293號
原      告  乙○○
                        5
訴訟代理人  林孜俞律師
被      告  甲○○
上列當事人間請求遷讓房屋等事件，本院於民國97年4 月8 日言
詞辯論終結，判決如下：
    主  文
被告應將門牌號碼臺北市士林區○○○道○段一０五巷二號房屋
（建號：臺北市○○區○○段五小段五０一六二號）遷讓交還原
告；並應給付原告自民國九十六年七月十日起至交還前開房屋之
日止，按月以新臺幣捌萬元計算之損害金。
被告應給付原告新臺幣拾萬元，及自民國九十七年一月十六日
起至清償日止，按週年利率百分之五計算之利息。
本判決第一項交還房屋之履行期間為二個月。
訴訟費用新臺幣陸仟陸佰壹拾元由被告負擔。
本判決第一項前段於原告以新臺幣貳拾壹萬元為被告供擔保後，
得假執行。但被告如以新臺幣陸拾萬壹仟貳佰元為原告預供擔保
，得免為假執行。
本判決第一項後段於原告按月以新臺幣貳萬柒仟元為被告供擔保
後，得假執行。但被告如按月以新臺幣捌萬元為原告預供擔保，
得免為假執行。
本判決第二項於原告以新臺幣壹拾萬元為被告預供擔保，得假執
行。但被告如以新臺幣拾萬元為原告預供擔保，得免為假執行
。
    事實及理由
一、本件被告經合法通知，未於最後言詞辯論期日到場，核無民
    事訴訟法第386 條所列各款情形，爰依原告之聲請，由其一
    造辯論而為判決。
二、原告起訴主張：被告係於民國95年6 月16日向原告承租原告
    所有門牌號碼臺北市士林區○○○道○段105 巷2號 房屋（
    建號：臺北市○○區○○段5 小段50162 號；下稱為系爭房
    屋），雙方約定租期1 年即自95年7 月10日至96年7 月9 日
    止，每月租金為新臺幣（下同）8 萬元，並應於每月10日以
    前給付。惟被告於租賃期間內，並未正常支付租金，即除押
    租金16萬元及第1 個月租金8 萬元係正常繳付外，其餘僅於
    95年10月26日支付8 萬元、於96年2 月15日支付16 萬 元、
    於96年5 月4 日支付8 萬元、於96年6 月5 日支付8 萬元。
    是計算至租期屆至為止，被告尚積欠原告租金46萬元，經抵
    扣押租金後，仍有30萬元租金未付。原告因須時常向被告催
    繳租金，不勝其擾，已於租期屆滿前之96年6 月間，透過訴
    外人即原告之女向被告及其家屬表達租約期滿不再繼續出租
    之意。詎租期屆滿後，被告除積欠租金外，竟拒不搬遷。則
    原告自得依民法第455 條前段及同法第767 條之規定，請求
    被告將系爭房屋遷讓交還原告，並得基於租賃契約之法律關
    係向被告請求給付積欠之租金30萬元及法定遲延利息。再按
    ，無法律上之原因而受利益，致他人受損害者，應返還其利
    益，民法第179 條定有明文。而無權占有他人之房地，可能
    獲致相當於租金之利益，亦有最高法院61年台上字第1695號
    判例可資參照。因被告於系爭租約屆期後，尚繼續占有使用
    系爭房屋，則原告自得依不當得利之法律關係，請求被告給
    付自租約屆滿翌日即96年7 月10日起至返還系爭房屋之日止
    ，按月給付以原約定租金8 萬元計算之不當得利等語；並聲
    明：（一）被告應將系爭房屋遷讓交還原告，並應給付原告
    自96年7 月10日起至交還系爭房屋之日止，按月以8 萬元計
    算之損害金。（二）被告應給付原告30萬元，及自起訴狀繕
    本送達翌日起至清償日止，按週年利率5 ％計算之利息。（
    三）原告願供擔保，請准宣告假執行。（見本院97年4 月8
    日言詞辯論筆錄原告減縮訴之聲明。）
三、被告則以：兩造就系爭房屋約定之租金為每月8 萬元，因需
    整理房屋供工作室使用，被告花費將近2 百萬元，是兩造就
    租期確以口頭約定為5 、6 年，僅原告表示需1 年簽約1 次
    。被告係自95年起開始承租系爭房屋，於96年間並沒有再簽
    約，係因租金遲付之故。又被告於承租系爭房屋後，發現有
    白蟻須進行整理，原告已同意2 個月或2 個半月不收租金等
    語，資為抗辯；並聲明：（一）原告之訴駁回。（二）如受
    不利之判決，願供擔保請准宣告免為假執行。
四、經查，原告主張：被告係於95年6 月16日與原告就系爭房屋
    簽訂租約，由被告承租原告所有系爭房屋，租約內明文約定
    租期自95年7 月10日起至96年7 月9 日止，每月租金8 萬元
    ，並應於每月10日前給付。嗣被告係於95年6 月15日、6 月
    16日、10月26日、96年2 月13日、5 月4 日、6 月5 日分別
    給付原告2 萬元、22萬元、8 萬元、16萬元、8 萬元、10萬
    元，其中包含押金16萬元，是計算至96年7 月9 日租期屆至
    止，尚欠租金46萬元未付。另原告已於本院97年1 月15日言
    詞辯論期日當庭催告被告應於97年1 月18日前給付欠租，惟
    被告迄未給付，原告並於97年2 月29日當庭表示終止租約等
    情，已據其提出房屋租賃契約書影本乙份為證，並有本院97
    年1 月15日、97年2 月29日言詞辯論筆錄存卷可稽；復經本
    院於97年2 月29日整理為不爭執事項並提示兩造，並請於97
    年4 月8 日言詞辯論期日表示意見（見本院97年2 月29日言
    詞辯論筆錄）。而被告於97年4 月8 日期日並未到庭，應認
    就上開事項已無爭執；均堪信為真實。至於本件兩造爭執之
    點則經整理為：
    1.系爭房屋之租賃期間是否業已屆滿？
      ─兩造是否曾口頭約定系爭房屋之租賃期間為5、6年？
    2.原告主張租期屆滿，請求被告將系爭房屋騰空遷讓，並給
      付抵扣押租金後之欠租30萬元，及自96年7 月10日起至遷
      讓房屋之日止之不當得利，有無理由？
    3.如認系爭租約尚未屆期，則原告以欠租為由通知終止系爭
      租約，有無理由？
    以下茲論述之。
  (一)經查，原告向被告承租系爭房屋，所簽訂之房屋租賃契約書
    確明文約定租期自95年7 月10日起至96年7 月9 日止，已如
    前述。被告雖抗辯：兩造另以口頭約定租期為5 、6 年云云
    ，惟未據舉證以實其說，自無足採取。並堪認兩造系爭租約
    之租賃期間已於96年7 月9 日屆至。從而，原告依租賃物返
    還請求權及所有權之法律關係，請求被告應將系爭房屋遷讓
    返還原告，於法自無不合。又兩造租約既因屆期終止，則原
    告另以被告欠租為由所為終止租約之主張及爭點，即無再予
    論述之必要，併此敘明。
  (二)次查，被告於承租系爭房屋期間，僅繳付含押租金16萬元及
    租金50萬元，尚有租金46萬元未付，亦如前述。則原告依租
    賃契約之法律關係，請求被告給付扣抵押租金後之未付租金
    30萬元，核亦無不合。又本件原告起訴狀繕本經寄送被告，
    惟遭退回乙節，有本院送達回證為憑。爰以被告到庭之本院
    97年1 月15日第一次言詞辯論期日為其收受起訴狀繕本而受
    請求之時點。從而，原告請求被告應就30萬元欠租，給付自
    起訴狀繕本送達翌日起至清償日止，按週年利率5 ％計算之
    法定遲延利息，應自97年1 月16日起算，亦堪予認定。
  (三)再按，無權占用他人之不動產，可能獲得相當於租金之利益
    為社會通常之觀念（最高法院61年台上字第1695號判例意旨
    參照）。查兩造系爭租約既已於96年7 月9 日租期屆滿，則
    被告於翌日起，對系爭房屋自無占有使用之權源，竟仍繼續
    占有系爭房屋，自受有相當於租金之利益，且致原告受有損
    害。則原告依不當得利之法律關係，請求被告給付自96年7
    月10日起至遷讓交還系爭房屋之日止，按月以相當於原訂租
    金8 萬元計算之利得，洵屬有據。
五、從而，原告請求被告遷讓返還系爭房屋，並給付自96年7 月
    10日起至遷讓房屋之日止，按相當於每月租金額8 萬元計算
    之損害金，暨請求被告給付欠租30萬元及自97年1 月16日起
    至清償日止，按週年利率5 ％計算之利息，為有理由，應予
    准許。又查，遷讓房屋，非立時可就，爰斟酌實際情況，定
    該部分履行期間為2 個月，以資兼顧。
六、兩造分別陳明願供擔保，聲請宣告假執行及免為假執行，經
    核無不合，爰分別酌定相當之擔保金額宣告之。並依職權確
    定本件訴訟費用為6610元，應由被告負擔。
七、本件事證已臻明確，兩造其餘攻擊防禦方法及舉證，經審酌
    與本件判決結果不生影響，爰不一一論述，併此敘明。
八、據上論結，本件原告之訴為有理由，並依民事訴訟法第78條
    、第396 條第1 項、第390 條第2 項、第392 條判決如主文
    。
中    華    民    國    97    年    4     月    30    日
                  民事第二庭  法  官  李瑜娟
以上正本證明與原本無異。
如對本判決上訴，應於判決送達後20日內向本院提出上訴狀。
中    華    民    國    97    年    5     月     5    日
                              書記官  李秀蘊


司法院資訊處製作；財團法人民間司法改革基金會備份。
